【裁判字號】    98,訴,3108
【裁判日期】    981028
【裁判案由】    毒品危害防制條例
【裁判全文】
臺灣板橋地方法院刑事判決              98年度訴字第3108號
公  訴  人  臺灣板橋地方法院檢察署檢察官
被      告  乙○○
            甲○○
上列被告因違反毒品危害防制條例案件，經檢察官提起公訴（97
年度偵字第31299 號），本院合議庭裁定改依簡式審判程序審理
，並判決如下：
    主      文
乙○○、甲○○共同轉讓第三級毒品，各處有期徒刑貳月，如易
科罰金，均以新臺幣壹仟元折算壹日，扣案Ｋ他命柒包（驗後總
毛重肆點陸伍肆公克）均沒收之；又共同轉讓第三級毒品，各處
有期徒刑貳月，如易科罰金，均以新臺幣壹仟元折算壹日，扣案
前述Ｋ他命柒包均沒收之。各應執行有期徒刑參月，如易科罰金
，均以新臺幣壹仟元折算壹日，扣案前述Ｋ他命柒包均沒收之。
    事實及理由
一、本案犯罪事實、證據，除事實部分更正「為警扣得Ｋ他命7
    小包（共計毛重4.663 公克，起訴書誤載為3.543 公克）。
    」；另證據部分補充「乙○○、甲○○於本院訊問時之自白
    、行政院衛生署管制藥品管理局民國97年11月24日管檢字第
    0970011496號鑑定書1 份。」外，其餘均引用附件檢察官起
    訴書之記載。
二、被告乙○○、甲○○所犯皆為死刑、無期徒刑或最輕本刑為
    3 年以上有期徒刑以外之罪，其等於準備程序中就被訴事實
    為有罪之陳述，經法官告知簡式審判程序之旨，並聽取公訴
    人之意見後，依刑事訴訟法第273 條之1 第1 項規定，裁定
    由受命法官獨任進行簡式審判程序，合先敘明。
三、查Ｋ他命係毒品危害防制條例第2 條第2 項所稱之第三級毒
    品，不得持用、轉讓，被告2 人無償提供予黃瑞怡施用，核
    被告2 人如起訴書犯罪事實欄一(二)之所為，均係犯違反毒品
    危害防制條例第8 第3 項之轉讓第三級毒品罪（被告乙○○
    另涉製造第二級毒品未遂罪部分另行審結）。被告2 人間就
    上開犯行，有犯意聯絡及行為分擔，為共同正犯。又被告2
    人轉讓Ｋ他命前後非法持有之低度行為，應分別為轉讓之高
    度行為所吸收，不另論罪。被告2 人所犯上開兩罪間，犯意
    各別，行為互殊，均應分論併罰。按刑法於94年2 月2 日修
    正公布，於95年7 月1 日施行時，已刪除第56條連續犯之規
    定，將在刑法上本應各自獨立評價之數罪，回歸本來就應賦
    予複數法律效果之原貌。故在刑法修正施行後，有多次觸犯
    犯罪構成要件相同之犯行，原則均應一罪一罰。而刑法上所
    謂集合犯是指立法者所制定之犯罪構成要件中，本就預定有
    數個同種類之行為將反覆實行之犯罪而言，是將各自實現犯
    罪構成要件之多數行為，解釋為集合犯，而論以一罪。是以
    對於集合犯，必須從嚴解釋，以符合立法者之意向。而販賣
    及轉讓毒品之行為，在本質上並不具有反覆、延續實行之特
    徵，況依毒品危害防制條例第4 條第1 、2 、3 、4 項販賣
    各級毒品罪，及該條例第8 條第1 、2 、3 、4 項轉讓各級
    毒品罪之犯罪構成要件文義觀之，實無從認定立法者本即預
    定各該犯罪之本質，必有數個同種類行為而反覆實行之集合
    犯行。故在刑法修正施行後，有多數販賣毒品及轉讓毒品之
    行為，應按其行為次數，一罪一罰，有最高法院98年度台上
    字第943 號判決意旨可資參照。是檢察官認被告2 人於97年
    10月30日上午2 、3 時許、翌日上午5 時許，先後2 次轉讓
    第三級毒品行為，應論以集合犯之包括一罪，容有誤會。再
    者，被告本案轉讓之Ｋ他命數量不詳，並無證據足認已達行
    政院所定「轉讓持有毒品加重其刑之數量標準」，自無毒品
    危害防制條例第8 條第6 項加重其刑規定之適用，附此敘明
    。
四、爰審酌被告2 人共同轉讓第三級毒品之犯行，助長他人沉迷
    於毒癮，行為實屬不該；惟念其等犯後均能坦承犯行，深具
    悔意，且2 次均係因友人黃瑞怡至其等租屋處一起抽Ｋ他命
    香菸，而轉讓該第三級毒品予黃瑞怡，足見被告2 人惡性尚
    非重大，兼衡其等2 度轉讓者均係Ｋ他命香菸，數量微小，
    及其等各別之素行、智識程度、生活狀況、犯罪所生危害，
    又檢察官亦請求從輕量刑等一切情狀，分別量處如主文所示
    之刑，併均諭知易科罰金之折算標準，資為懲儆。
五、按毒品危害防制條例第18條第1 項後段規定應沒入銷燬之毒
    品，專指查獲施用、持有第三級毒品而言；倘係查獲轉讓而
    持有之第三級毒品，既屬同條例明定處罰之犯罪行為，即非
    該條項應依行政程序沒入銷燬之範圍。又同條例第19條第1
    項所定「供犯罪所用或因犯罪所得之物」，係指犯第4 條至
    第9 條、第12條、第13條或第14條第1 項、第2 項之罪所用
    或所得之物，不包括毒品本身在內，是尚不得援用此項規定
    為轉讓之第三級毒品沒收依據；換言之，此時即應回歸刑法
    之適用。查扣案之白色結晶性粉末7 包（驗前總毛重4.663
    公克，驗後總毛重4.654 公克）經送驗結果，均檢出Ｋ他命
    成分，有行政院衛生署管制藥品管理局97年11月24日管檢字
    第0970011496號鑑定書1 份附卷可佐（見偵卷第181 頁），
    是該扣案粉末係屬第三級毒品Ｋ他命無訛，為法律明文禁止
    持有之物( 毒品危害防制條例第11條之1 參照) ，而屬違禁
    物；又包裝前揭毒品之包裝袋，殘留有上述毒品且無法析離
    ，應與毒品同視，爰均依應依刑法第38條第1 項第1 款之規
    定，不問屬於犯人與否，均宣告沒收；而鑑驗耗損部分，既
    已滅失，自無庸再為沒收之諭知。至於電子磅秤1 台、分裝
    袋232 個、Ｋ他命分裝塑膠管1 支，雖均為被告乙○○所有
    ，然與其本案轉讓毒品犯行無關，至於其餘扣案物，則係被
    告被告乙○○另涉製造第二級毒品未遂罪之相關物品，亦皆
    與本案轉讓毒品犯行無關，業據被告乙○○供述明確（本院
    卷第54頁），爰皆不予宣告沒收。
六、據上論斷，應依刑事訴訟法第273 條之1 第1 項、第299 條
    第1 項前段、第310 條之2 、第454 條第2 項，毒品危害防
    制條例第8 條第3 項，刑法第11條前段、第28條、第41條第
    1 項前段、第51條第5 款、第38條第1 項第1 款，判決如主
    文。
本案經檢察官丙○○到庭執行職務。
中    華    民    國    98    年    10    月    28    日
                  刑事第十六庭  法  官  洪珮婷
以上正本證明與原本無異。
如不服本判決應於收受本判決後10日內向本院提出上訴書狀，並
應敘述具體理由，如未敘述上訴理由者，應於上訴期間屆滿後20
日內補提理由書狀於本院。
                                書記官  陳永訓
中    華    民    國    98    年    10    月    28    日
附錄本判決論罪之法條：
毒品危害防制條例第8 條第3 項
轉讓第三級毒品者，處3 年以下有期徒刑，得併科新臺幣30萬元
以下罰金。


司法院資訊處製作；財團法人民間司法改革基金會備份。
